臺灣高等法院臺中分院刑事判決　　　　　　　　　　九十三年度上易字第四六五號
　　上　訴　人
　　即　被　告　丁○○
　　選任辯護人　高志明
　　自　訴　人　丙○○
　　輔　佐　人　乙○○
　　自訴代理人　甲○○
右上訴人因過失致死案件，不服臺灣彰化地方法院九十二年度自字第五三號中華民國
九十三年三月十六日第一審判決，提起上訴，本院判決如左：
    主      文
上訴駁回。
    事      實
一、丁○○於民國（下同）九十二年七月二十七日下午五時許，欲前往彰化縣員林鎮
    ，乃駕駛車牌號碼ＱＴ－○九三○號自小客車，並附載友人施春輝，沿彰化縣北
    斗鎮○○路三一六巷（該路段未劃標線）由南往北方向行駛，同日下午五時五十
    五分許，行經該巷「地政支五左八左」電線桿附近彎道，本應注意汽車行經彎道
    時，應減速慢行，作隨時停車之準備，汽車除行駛於單行道或指定行駛於左側車
道外，在未劃標線之道路，應靠右行駛，駕駛人並應注意車前狀況，並隨時採取
    必要之安全措施，而依當時為日間有自然光線，天候雖為雨天且路面濕潤，然路
    面並無缺陷，亦無障礙物，並無不能注意之情事，竟疏未注意上開規定，於繞經
    前開彎道時，未注意減速慢行，作隨時停車之準備，復侵入道路左側行駛，又未
    注意車前狀況，適有邱伯文騎乘車牌號碼ＨＣ五－九八三號重型機車自對向而來
    ，丁○○因一時避煞不及，所駕駛之前開自小客車左前車頭之保險桿處乃直接撞
    及邱伯文騎乘之上開機車，邱伯文因而人車倒地，致受有頭部外傷、腦膜出血及
    蜘蛛膜下出血之傷害，經送醫急救後，延至同年八月一日，終因前開傷害引起心
    肺衰竭而不治死亡。丁○○於肇事後，未經有偵查犯罪職權機關或公務員發覺其
    為犯人前，即向彰化縣警察局北斗分局報案，於員警到場處理時主動陳明其為肇
    事者而自首，進而接受裁判。
二、案經被害人邱伯文之配偶丙○○提起自訴。
    理      由
一、訊據上訴人即被告丁○○（下稱被告）對於右揭時、地駕駛前揭自小客車過失肇
    事，使被害人邱伯文因而傷重不治死亡之事實供承不諱，經查：(一)、被告自白之
    事實核與自訴人丙○○指訴之情節相符，並有彰化縣警察局道路交通事故調查報
    告表、現場照片十二幀、彰化縣警察局北斗分局處理相驗案件初步調查報告暨報
    驗書、被害人病歷摘要等附卷可稽。而被害人邱伯文確因本件車禍死亡，亦經臺
    灣彰化地方法院檢察署檢察官督同檢驗員相驗無訛，製有驗斷書、勘驗筆錄、相
    驗屍體證明書各一件等附於前開相驗案卷足憑，堪認被告自白為真實。(二)、按汽
    車行經彎道時，應減速慢行，作隨時停車之準備；汽車除行駛於單行道或指定行
    駛於左側車道外，在未劃標線之道路，應靠右行駛；汽車行駛時，駕駛人應注意
    車前狀況，並隨時採取必要之安全措施；道路交通安全規則第九十三條第一項第
    三款、第九十五條第一項、第九十四條第三項分別定有明文。觀之卷附之道路交
    通事故調查報告表，本件車禍發生之時間為九十二年七月二十七日十七時五十五
    分許，為日間並有自然光線，雖當時天候為雨天且路面濕潤，然據被告附載之友
    人施春輝到庭證稱，當時視線仍可，是對向有無來車應可判斷，加以現場路面並
    無缺陷，亦無障礙物，是依當時之客觀情形，並無不能注意之情事；又觀之現場
    照片及卷附之道路交通事故調查報告表，被告所駕駛之自小客車於肇事時業已侵
    入道路左側行駛，且據證人施春輝於原審證述：肇事前伊正與被告聊天，碰撞發
    生前有看到黑影，一瞬間，從駕駛座左側過來等語（見原審卷第一一七頁），另
    參酌被告駕駛之自小客車撞擊部位係在左前車頭之保險桿處，現場並無任何煞車
    痕跡，足稽車禍發生之前，被害人係騎乘機車位於被告所駕車輛之左前方處，被
    告本可注意到被害人騎駛機車之動態，並採取必要之安全措施，然因過彎時，未
    注意靠右行駛，復未作隨時停車之準備，以致所駕駛之自小客車直接撞擊被害人
    騎乘之機車而肇事，其有違上開道路交通安全規則之規定甚明，被告自難辭過失
    之責任。(三)、本件經送臺灣省彰化縣區車輛行車事故鑑定委員會及臺灣省車輛行
    車事故覆議鑑定委員會鑑定之結果，亦認被告駕駛自小客車偏左行駛為肇事原因
    ，有上開委員會各於九十二年十一月二十四日、九十三年二月十日分別出具之鑑
    定函及意見書等在卷可佐（見原審卷第八十二、一○二頁），而被害人確因本件
    車禍死亡，已詳述如前，則被告之過失犯行與被害人死亡間，顯有相當因果關係
    。至被告質疑被害人未注意車前狀況及於車禍時未佩帶安全帽，於本件車禍之發
    生亦與有過失云云，惟依卷內資料，並無相當之證據足資判斷，證人施春輝雖證
    稱車禍發生時被害人之車速很快云云，然證人亦承認此僅屬其個人之臆測，本院
    自無從併以參酌，且證人施春輝證稱於車禍發生時之一瞬間，伊始看到被害人由
    駕駛座左側過來，其顯然亦未注意前方來車，何能判斷被害人之車速，亦無由推
    論被害人邱伯文有無注意車前狀況，況被告駕駛之自小客車於肇事時業已侵入道
    路左側，被害人縱已發現前方車況，能否閃避，亦非無疑問；另依卷附之現場照
    片，被害人所攜帶之全罩式安全帽，雖於車禍後滾落一旁之稻田中，然本件車禍
    於肇事時雙方既係直接對撞，被害人之機車倒地後甚而滑行十數公尺，顯見當時
    撞擊之力道甚強，被害人邱伯文縱係佩戴全罩式之安全帽，亦無法排除是否係因
    車禍當時撞擊之力道而致脫落，從而，被告前開質疑，顯無相當之證據足堪支持
    ，被害人邱伯文難認與有過失。本件事證明確，被告犯行堪予認定，應依法論科
    。至於被告之選任辯護人聲請本院履勘現場及就車輛零件受損情形、現場所遺留
    安全帽進行調查，因本件車禍責任已甚明確，且經原審二次送鑑定，其結論一致
    ，此部分之調查核無必要，附予敘明。
二、核被告所為，係犯刑法第二百七十六條第一項之過失致死罪（自訴人於九十二年
    七月三十一日提起自訴時，雖主張被告係犯刑法第二百八十四條第一項之過失傷
    害罪，惟於被害人送醫不治死亡後，自訴人於原審九十二年九月二十二日訊問時
    ，已當庭變更自訴之事實，更正自訴法條為刑法過失致死罪）。被告於肇事後，
    尚未經有偵查犯罪職權機關或公務員發覺其為犯人前，即向彰化縣警察局北斗分
    局報案，並主動向到場處理之員警陳明其為肇事者而自首，進而接受裁判，有彰
    化縣警察局北斗分局處理相驗案件初步調查報告暨報驗書可按，核與自首之要件
    相當，應依刑法第六十二條前段規定減輕其刑。原審依據上述理由，適用刑法第
    二百七十六條第一項、第六十二條前段，罰金罰鍰提高標準條例第一條前段，並
    審酌被告之品行、過失程度、犯後態度及肇事後迄未與自訴人達成和解等一切情
    狀，量處被告有期徒刑八月之刑。經核其認事用法俱無不合，量刑亦稱允適，被
    告提起上訴猶執陳詞原判決量刑過重云云，非有理由，應予駁回。
據上論斷，應依刑事訴訟法第三百六十八條，判決如主文。
中      華      民      國　    九十三     年     七      月   二十一 　日
                      臺灣高等法院臺中分院刑事第七庭
                                      審判長法　官　林　榮　龍
                                            法  官  蔡　聰　明
                                            法  官　江　錫　麟
右正本證明與原本無異。
不得上訴。
                                            書記官　陳  振　海
中      華      民      國　    九十三     年     七      月   二十二 　日
附錄本案論罪科刑法條：
刑法第二百七十六條：
  因過失致人於死者，處二年以下有期徒刑、拘役或二千元以下罰金。
  從事業務之人，因業務上之過失犯前項之罪者，處五年以下有期徒刑或拘役，得併
  科三千元以下罰金。
                                                                        Ｒ
